最高法院刑事判決　　　　　　九十六年度台上字第七三五四號
上　訴　人　甲○○
選任辯護人　黃碧芬律師
　　　　　　李建暲律師
上列上訴人因乙○○自訴偽造文書案件，不服台灣高等法院中華
民國九十六年八月三十一日第二審判決（九十六年度上訴字第一
四○二號，自訴案號：台灣士林地方法院九十五年度自字第八號
），提起上訴，本院判決如下：
    主  文
上訴駁回。
    理  由
按刑事訴訟法第三百七十七條規定：上訴於第三審法院，非以判
決違背法令為理由，不得為之；是提起第三審上訴，應以原判決
違背法令為理由，係屬法定要件。如果上訴理由狀並非依據卷內
訴訟資料具體指摘原判決不適用何種法則或如何適用不當，或所
指摘原判決違法情事，顯與法律規定得為第三審上訴理由之違法
情形不相適合時，均應認其上訴為違背法律上之程式，予以駁回
。本件原判決綜合全案證據資料，本於事實審法院之推理作用，
認定上訴人甲○○有其事實欄所記載之犯行，因而撤銷第一審科
刑之判決，改判仍依行為時牽連犯關係從一重論以上訴人行使偽
造私文書，足以生損害於公眾及他人罪，量處有期徒刑三月，減
為有期徒刑一月又十五日，並諭知易科罰金之折算標準及適當之
從刑，已詳細說明其所憑之證據及認定之理由；對於上訴人所為
之辯解，並已逐一敘明不可採之理由，俱有卷存之證據資料可資
覆按；從形式上觀察，原判決並無違背法令之情形。上訴人之上
訴意旨略稱：原審於審判期日僅提示「移轉同意書」，並未一併
將其採為證據之「變更起造人申報書」及「土地使用同意書」提
示予伊，其所踐行之訴訟程序顯有不當。又自訴人乙○○與伊簽
訂合作協議書時即同意由伊擔任新建房屋之起造人；且伊代表執
行合夥事務，又已就雙方合夥興建房屋投入資金新台幣（下同）
八百八十七萬五千三百五十六元，而新建房屋基地所有權既為自
訴人所有，自應由伊擔任新建房屋之起造人，方能互相控管，以
保障其契約權益。況伊與自訴人合夥興建之房屋開工前，必須由
自訴人申辦土地分割登記，而申請辦理該項登記時，必須提出建
造執照，若伊擅自將起造人變更為伊名義，於自訴人辦理土地分
割登記時必遭其發現，對伊並無意義，顯見自訴人係故意誣陷伊
。原審未予查明，遽認伊並未獲自訴人之同意偽造上述文件申請
變更起造人名義，亦有未合云云。惟查除有刑事訴訟法第三百七
十九條所列各款之情形外，訴訟程序雖係違背法令而顯然於判決
無影響者，不得為上訴之理由，同法第三百八十條定有明文。原
審於審判期日未將其採為證據之「變更起造人申報書」及「土地
使用同意書」一併提示予上訴人閱覽並告以要旨，其所踐行之訴
訟程序固有瑕疵。但本件第一審法院於審判期日已將上述文件暨
其上偽造之署押及盜用之印文提示予上訴人，上訴人及其辯護人
對此均表示無意見（見一審卷第一二八、一二九頁）。且上訴人
於第一審及原審對於前揭文件暨其上署押、印文之真偽均已充分
陳述其意見，並提出其辯解，有第一審及原審準備程序筆錄及審
理筆錄可稽，復經原審加以審酌而於判決理由內加以論敘說明。
是原審前揭訴訟程序上之瑕疵，顯不影響於本件事實之認定及判
決之結果，揆諸上揭規定，自不得以此作為第三審上訴理由。又
上訴意旨雖主張其已獲自訴人之同意辦理變更新建房屋之起造人
為其名義，以便互相控管云云。然原判決以自訴人堅決否認曾同
意將新建房屋起造人變更為上訴人名義，且新建房屋之土地（即
台北市○○區○○段二小段三五八號土地）係自訴人向法院標購
，上訴人並未出資，而雙方所簽訂之合作協議書係約定由自訴人
提供上開土地作為建屋基地（作價四千萬元），工程費則由上訴
人分擔三分之一，餘三分之二由自訴人負擔，俟房屋興建完成後
，其出售價款先扣除土地款四千萬元予自訴人，再扣除八百萬元
公關費用予上訴人，餘利益依上述比例分配。故依雙方合作出資
及利益分配比例情形，新建房屋起造人登記為自訴人名義應屬當
然。況自訴人就雙方合作協議已提供價值約四千萬元之土地作為
建屋基地，而上訴人雖應允出資八百萬元，但迄未提供工程款，
尚無契約權利可享，自無所謂將房屋起造人變更為上訴人名義，
以互相控管而保障上訴人之利益可言，因認上訴人所辯為不足採
信，已於理由內論敘說明綦詳，經核於法無違。上訴意旨置原判
決明確之論斷於不顧，徒憑己意，漫指原判決不當，亦非適法之
第三審上訴理由。至其餘上訴意旨均非依據卷內資料具體指摘原
判決有何違背法令之情形，徒就原審採證認事職權之適法行使暨
原判決已明確認定詳細說明之事項，任意指為違法，且仍就其有
無獲得自訴人同意變更起造人名義為單純事實上之爭論，顯與法
律規定得為第三審上訴理由之違法情形不相適合，揆之首揭說明
，其上訴為違背法律上之程式，應予駁回。
據上論結，應依刑事訴訟法第三百九十五條前段，判決如主文。
中　　華　　民　　國　九十六　年　 十二 　月　 二十 　日
                      最高法院刑事第十二庭
                          審判長法官  洪　文　章
                                法官  王　居　財
                                法官  郭　毓　洲
                                法官  黃　梅　月
                                法官  邱　同　印
      本件正本證明與原本無異
                                      書  記  官
中　　華　　民　　國　九十六　年　 十二 　月　二十四　日
                                                      Ｑ
